【裁判字號】    97,聲再,462
【裁判日期】    980416
【裁判案由】    詐欺
【裁判全文】
臺灣高等法院刑事裁定                 97年度聲再字第462號
再審聲請人
即受判決人  甲○○
上列受判決人因詐欺案件，對於本院九十七年度上易字第一六八
０號，中華民國九十七年十二月四日第二審確定判決（原審案號
：臺灣臺北地方法院九十六年度易字第一七八三號；起訴案號：
臺灣臺北地方法院檢察署九十五年度偵續字第六二三號），聲請
再審，本院裁定如下：
    主  文
再審之聲請駁回。
    理  由
一、聲請意旨略以：聲請人即受判決人甲○○因被訴與同案被告
    湯鴻發、黃一民等人共同意圖為自己不法之所有，詐取被害
    人吳品洋、王富茂等人財物案件，經臺灣臺北地方法院以九
    十六年度易字第一七八三號依刑法第三百三十九條第一項詐
    欺取財罪判處有期徒刑一年四月、一年四月，均減刑為有期
    徒刑八月，合併應執行有期徒刑一年二月，並經臺灣高等法
    院以九十七年度上易字第一六八０號駁回上訴確定。惟聲請
    人並未參與同案被告湯鴻發等人以金融操作等事項詐取財物
    之事，亦不知悉湯鴻發與被害人王茂富、吳品洋等人間金錢
    往來之始末，原判決予以論罪科刑，實係因有下列所述重要
    證據漏未審酌所致，而有刑事訴訟法第四百二十一條之再審
    事由：(一)依同案被告黃一民於民國（下同）九十七年十一月
    二十日具狀自白之內容，可證明聲請人及同案被告湯鴻發亦
    為本案之被害人，並非共同正犯，原確定判決法院未調查上
    開證據，復未敘明不予採納之理由，自有重要證據漏未審酌
    之違誤。(二)依同案被告湯鴻發於九十六年七月十七日刑事告
    訴聲請狀及簡訊通聯紀錄等證據資料，足認同案被告陳志強
    、黃一民係自被害人王富茂、同案被告湯鴻發處詐得新臺幣
    （下同）一千二百萬元，湯鴻發既共同為本案之被害人，聲
    請人豈可能與湯鴻發有共同詐欺之行為，原確定判決法院未
    調查上開證據，自有重要證據漏未審酌之違誤。(三)證人徐清
    源可證明聲請人係於九十四年間巧遇被害人吳品洋，其間聲
    請人未曾與吳品洋論及本案資金證明等相關事項，證人徐清
    源在場見聞，聲請人確不知同案被告湯鴻發與被害人吳品洋
    間之協議內容，聲請人曾聲請傳訊此證人，原審未傳喚訊問
    ，復未說明不傳訊之理由，亦有重要證據漏未審酌之違誤。
    (四)被害人吳品洋在作證時曾提出花旗銀行新加坡分行十七億
    美元資金證明影本，其上載明「樣本」等註記，原審法院未
    調查上開文件及所證內容之真實性，遽認吳品洋所述為可採
    ，而認定同案被告湯鴻發未提供被害人吳品洋名義之資金證
    明係屬詐欺，亦屬重要證據漏未審酌之違誤。綜上，原判決
    對前揭重要證據漏未審酌，亦未說明不採之事由，為此提起
    再審云云。
二、按不得上訴於第三審法院之案件，除刑事訴訟法第四百二十
    條之規定外，其經第二審確定之有罪判決，如就足生於影響
    判決之重要證據漏未審酌者，亦得為受判決人之利益，聲請
    再審；而法院認為再審無理由者，應以裁定駁回，刑事訴訟
    法第四百二十一條、第四百三十四條第一項分別定有明文。
    而所謂「重要證據漏未審酌」，必須該證據已足認定受判決
    人應受無罪、免訴、免刑或輕於原判決所認定之罪名，並於
    第二審判決前已發現而提出之證據未予審酌者而言。如當事
    人所提出之證物不足以影響判決結果，而僅據以爭執原確定
    判決對證據之取捨，或第二審法院依調查結果，本於論理法
    則、經驗法則取捨證據後認定事實者，則不包括之。
三、本院查：原確定判決就本件聲請人是否為共同正犯之認定，
    已依職權為證據之取捨、認定，並於判決理由欄一中詳為論
    述，二審亦為同樣之認定，此有原審及二審判決書各一份在
    卷可憑。而黃一民、湯鴻發均係本案之共同被告，其二人所
    提出之自白書狀或書面陳述，係否認自己犯罪所為之辯解，
    並非基於證人地位就聲請人甲○○有無涉犯本案所為之陳述
    。另聲請人所指之通聯紀錄內容，亦係同案被告湯鴻發所提
    出，用供證明其自己不知情之證據，均非本案聲請人所提出
    並聲請法院調查之證據。況且上開證據所表彰之事實，經原
    判決斟酌全辯論意旨，認同案被告黃一民、湯鴻發之辯解不
    足採信，依詐欺取財罪分別判處同案被告湯鴻發有期徒刑一
    年八月、一年八月，應執行有期徒刑三年，同案被告黃一民
    有期徒刑一年四月，減為有期徒刑八月，已在判決書中說明
    認定事實之依據及其二人辯解不可採信之理由，聲請人指原
    判決未審酌黃一民、湯鴻發對其有利之陳述，自有誤會。而
    本案聲請人之犯罪，在與其他實施詐欺犯罪者有共同之犯意
    聯絡，其介入本案之程度亦經其他共犯供承在卷，聲請人執
    其他被告所提之證據主張該名被告無罪，並非合法之再審理
    由。又聲請人雖聲請傳喚證人徐清源，其待證事項在證明聲
    請人於九十四年間係巧遇吳品洋，證人徐清源可證明聲請人
    未曾與吳品洋論及本案資金證明等相關事項，亦不知同案被
    告湯鴻發與被害人吳品洋間協議內容云云，惟原判決認聲請
    人甲○○涉案，並非以該次見面之談話內容為據，是證人徐
    清源之證詞並不足以影響判決結果，原審未予傳喚調查，並
    非重要證據漏未斟酌。另被害人吳品洋所提出之花旗銀行新
    加坡分行十七億美元資金證明影本，係在說明其有能力以其
    名字開立證明而已，而原判決係以被害人吳品洋在法院具結
    後之歷次證詞，基於直接審理，依論理法則、經驗法則認定
    證人吳品洋之證詞為可採，並非逕以該資金證明書為被告有
    罪之證據，聲請人主張證人吳品洋之證詞不可採信，認對吳
    品洋所述內容未予查證云云，係對原審取捨證據之職權行使
    指摘，自與重要證據漏未審酌之情形有間。綜上所述，聲請
    人僅係針對卷內其他被告所提出之證據持與法院相異之評價
    ，此與刑事訴訟法第四百二十一條之再審要件有異，聲請人
    所執聲請再審之理由非屬重要證據漏未審酌，縱予調查亦不
    足以影響、變更原確定判決之結果，是聲請人據以聲請再審
    ，依諸首揭說明為無理由，應駁回之。
據上論斷，應依刑事訴訟法第四百三十四條第一項裁定如主文。
中    華    民    國    98    年    4     月    16    日
                  刑事第四庭  審判長法  官  陳筱珮
                                    法  官  陳玉雲
                                    法  官  鄭水銓
以上正本證明與原本無異。
本裁定不得抗告。
                                    書記官  劉貞達
中    華    民    國    98    年    4     月    16    日


司法院資訊處製作；財團法人民間司法改革基金會備份。
